【裁判字號】    99,訴,1016
【裁判日期】    990723
【裁判案由】    清償借款
【裁判全文】
臺灣臺北地方法院民事判決              99年度訴字第1016號
原      告  台北富邦商業銀行股份有限公司
法定代理人  己○○
訴訟代理人  乙○○
            甲○○
被      告  戊○○
特別代理人  丁○○原名張瓊文.
被      告  丙○○
上列當事人間請求清償借款事件，本院於中華民國99年7月14日
言詞辯論終結，判決如下：
    主  文
被告戊○○應給付原告新台幣拾貳萬零捌佰貳拾柒元及如附表
一所示之利息、違約金。
被告林玉業應給付原告新台幣貳拾捌萬零貳佰柒拾柒元及如附表
二所示之利息、違約金。
訴訟費用新台幣陸仟陸佰壹拾元由被告連帶負擔。
本判決第一項於原告以新台幣壹拾萬柒仟元供擔保後，得假執行
。被告戊○○如以新台幣拾貳萬零捌佰貳拾柒元預供擔保後，
得免為假執行。
本判決第二項於原告以新台幣玖萬肆仟元供擔保後，得假執行。
被告林玉業如以新台幣貳拾捌萬零貳佰柒拾柒元預供擔保後，得
免為假執行。
    事實及理由
一、按當事人得以合意定第一審管轄法院，但以關於由一定法律
    關係而生之訴訟為限，前項合意，應以文書證之，民事訴訟
    法第24條定有明文。本件依兩造簽訂之借據第9條約定，兩
    造合意以本院為第一審管轄法院，故原告向本院提起本件訴
    訟，核與首揭規定，尚無不合，本院就本件訴訟自有管轄權
    ，合先敘明。
二、原告起訴主張：訴外人丁○○於民國87年至95年就學期間（
    詳如附表一、二所示之日期）邀同被告戊○○、丙○○為連
    帶保證人，向原告借款如附表一、二所示之「高級中等以上
    學校學生就學貸款」13筆，共計新台幣（下同）603,659元
    ，其中第1筆至第2筆借款利息按年利率8.1%計息；第3筆至
    第8筆借款利息按臺灣銀行基本放款利率加碼年息0.5%機動
    計算；第9筆至第13筆借款利息按台北富邦商業銀行公告之
    牌告基準利率固定加碼年利率1%計算。雙方並約定借款應於
    借款人本階段學業完成後滿1年之日為開始償還日期，第1筆
    至第2筆借款以每6個月為1期分2期平均攤還本息，第3筆至
    第13筆借款於1年內分12期，依年金法按月平均攤還本息，
    如遲延給付本息者，即喪失期限之利益，其債務視為全部到
    期，除仍按上開利率計收利息外，對於應付之未付本息自應
    還款日起，其逾期在6個月以內者，按上開利率10%，逾期6
    個月以上者，其超過6個月之部分，按上開利率20%加付違約
    金。詎被告丁○○於96年6月畢業，依約上開13筆借款應自
    97年7月1日起，按上述約定攤還本息，惟借款人丁○○僅清
    償部份本息後即未依約履行，依借據第4條之約定，本件借
    款視為全部到期，尚欠本金601,104元及如附表一、二所示
    之利息、違約金迄未清償。又被告戊○○、丙○○為連帶保
    證人，自應負連帶清償責任。為此，爰依消費借貸及連帶保
    證契約之法律關係提起本訴等語。並聲明：如主文第1、2項
    所示，並願擔保請准宣告假執行。
三、被告則以：對於上開就學貸款債務及為系爭借款債務之連帶
    保證人一事不爭執，惟借款人丁○○已經臺灣板橋地方法院
    裁定自民國97年7月30日下午4時開始更生程序，而更生方案
    並於98年4月22日經臺灣板橋地方法院裁定認可在案，丁○○亦自98年11月起依更生方案按期還款至今，則依消費者債
    務清理條例第74條第1項規定，原告自不得向丁○○提起本
    件訴訟。又本件系爭借款債務之連帶保證人為丁○○之雙親
    ，被告戊○○於97年2月間因急性重度中風病倒，罹患失語
    症及右側肢體癱瘓等中樞神經系統障礙，已因進行數度手術
    、醫療及看護等種種支出而積欠龐大債務，且因重病生活已
    無法自理，日前更進行頭蓋骨置回手術；另一連帶保證人即
    被告丙○○於與被告戊○○離異後，獨立生活不易，目前實
    無力清償系爭債務。而丁○○既已經法院裁定准予更生程序
    ，原告自應待丁○○依更生方案完成8年還款金額後，再就
    其剩餘未清償之餘額範圍內，請求被告戊○○、丙○○負連
    帶清償之責始為公允，原告現起訴請求被告戊○○、丙○○
    連帶清償如附表一、二所示之金額，實有不當得利及違反誠
    信原則之情事，爰請求法院協助原、被告達成較妥切之還款
    方式或待丁○○依更生方案完成還款條件後，再依剩餘未清
    償之餘額範圍向連帶保證人即被告戊○○、丙○○追索等語
    資為抗辯。並聲明：原告之訴及其假執行之聲請均駁回，並
    願供擔保請准宣告免為假執行。
四、按連帶債務之債權人，得對債務人中之一人或數人或其全體
    ，同時或先後請求全部或一部之給付。連帶債務未全部履行
    前，全體債務人仍負連帶責任，民法第273條定有明文。又
    保證債務之所謂連帶，係指保證人與主債務人負同一債務，
    對於債權人各負全部給付之責任者而言，最高法院45年台上
    字第1426號判例意旨可資參照。本件原告主張之事實，業據
    其提出與所述相符之放款借據、高級中等以上學校學生就學
    貸款申請書暨撥款通知書、台幣放款利率查詢等為證，核屬
    相符。又被告戊○○、丙○○雖以前開情詞置辯，惟被告戊○○、丙○○既不爭執其為系爭借款債務之連帶保證人，則
    揆諸上開說明，被告戊○○、丙○○就系爭借款債務即負有
    全部給付之責任；至被告戊○○、丙○○雖抗辯原告應待借
    款人丁○○依更生方案完成8年還款金額後，再就剩餘未清
    償之餘額範圍內，請求其等負連帶清償之責始為公允等語。
    然查，法院裁定開始更生程序後，對於債務人不得開始或繼
    續訴訟及強制執行程序，消費者債務清理條例第48條第2項
    定有明文；本件借款人丁○○已經臺灣板橋地方法院裁定自
    97年7月30日下午4時開始更生程序，其更生方案並於98年4
    月22日經臺灣板橋地方法院裁定認可在案，依上開法條規定
    ，僅係限制原告不得在債務清理程序外對丁○○行使權利，
    訴請其清償系爭借款，惟仍不得免除被告戊○○、丙○○為
    連帶保證人應負之連帶清償責任。
五、從而，本件原告依消費借貸及連帶保證契約之法律關係，請
    求被告戊○○、丙○○給付如主文第1、2項所示之金額為有
    理由，應予准許。
六、假執行之宣告：
    兩造均分別陳明願供擔保請准宣告假執行或免為假執行，核
    與民事訴訟法第390條第2項、第392條第2項之規定並無不合
    ，茲分別酌定相當之擔保金額，予以准許。
七、訴訟費用負擔之依據：民事訴訟法第85條第2項。
中    華    民    國    99    年    7     月    23    日
                  民事第六庭    法  官  陶亞琴
以上正本係照原本作成
如對本判決上訴，須於判決送達後20日內向本院提出上訴狀。如
委任律師提起上訴者，應一併繳納上訴審裁判費。
中    華    民    國    99    年    7     月    23    日
                                書記官  曹瓊文

司法院資訊處製作；財團法人民間司法改革基金會備份。
